臺灣高等法院刑事判決
109年度上訴字第3459號
上  訴  人  
即  被  告  陳致菘原名陳冠宇

選任辯護人  葉慶媛律師
            葉慶人律師
            楊偉毓律師
上列上訴人因傷害致重傷案件，不服臺灣桃園地方法院108年度
訴字第735號，中華民國109年7月9日第一審判決（起訴案號：臺
灣桃園地方檢察署107年度偵續字第210號），提起上訴，本院判
決如下：
    主  文
上訴駁回。
    犯罪事實
一、乙○○（原名陳冠宇）與蘇奕勳、張家誠、段禹晨、少年丁○○
    （蘇奕勳、張家誠現由最高法院審理中，段禹晨現經臺灣桃
    園地方法院另案通緝中，少年丁○○已死亡）為朋友。緣甲○○
    與黃琪登於民國105 年3 月14日晚間某時，共同於黃琪登所
    駕駛之車牌號碼00-0000 號自用小客車（下稱自 小客車甲
    ）上施用不詳毒品（均未驗尿），嗣再於同日晚間10時40分
    許，在桃園市○○區○○○街00號附近之公園，與黃琪登之友人
    即許任旻及蘇奕勳、段禹晨等人聊天。蘇奕勳、段禹晨因故
    心生不滿欲教訓甲○○，旋即約同張家誠、少年丁○○及乙○○前
    來，並由蘇奕勳、段禹晨分別駕駛車牌號碼000-0000號、00
    0-0000號自用小客車（分別下稱自小客車乙、丙）搭載甲○○
    、張家誠、乙○○及丁○○，共同前往桃園市○○區○○路000 巷00
    號之荷顯宮前。詎乙○○與蘇奕勳、張家誠、段禹晨及丁○○等
    人主觀上雖無致甲○○重傷害故意，然其等均為思慮健全之人
    ，在客觀上應可預見持質地堅硬之鋁棒毆打佈有多條重要神
    經中樞，且掌管語言、知覺、理解、運動作用之脆弱頭部，
    將生毀敗或嚴重減損他人肢體健康等重傷害結果之可能，然
    慌亂之中主觀上均未預見於此，仍共同基於普通傷害之犯意
    聯絡，於105 年3 月15日凌晨0 時許，在荷顯宮前，經段禹
    晨指揮，由乙○○、丁○○及蘇奕勳分持鋁棒，張家誠則徒手，
    共同毆打甲○○之頭部、四肢、身體等部位，嗣蘇奕勳復持不
    明手槍（無證據證明具殺傷力）敲擊甲○○頭部，眾人圍毆甲○○共約7 、8 分鐘後，始罷手離去，甲○○因此受有顱內出血
    併意識喪失、頭皮擦傷、左臉頰挫傷、左耳後挫傷、左側上
    臂挫傷、左上背挫傷、左後腰挫傷、左側膝部挫傷、右手掌
    挫傷及右上臂挫傷等傷害，嗣黃琪登、許任旻將甲○○送醫急
    救，甲○○仍因此受有頭部外傷左側頂葉腦內出血併頂葉功能
    異常、語言表達障礙、反應緩慢、理解力障礙、外傷性癲癇
    ，大腦皮質功能異常無法治癒，日常生活需旁人協助照料，
    已達健康有重大不治傷害之重傷害結果。
二、案經甲○○提出告訴，臺灣桃園地方檢察署檢察官偵查起訴
    。 
　　理  由
壹、程序部分
一、證據能力
  ㈠證人黃琪登於警詢及檢察事務官訊問之供述無證據能力
　　按刑事訴訟法第159條第1項規定：被告以外之人於審判外之
    言詞或書面陳述，除法律有規定者外，不得作為證據。其立
    法本旨係以證人於審判外之言詞或書面陳述，屬於傳聞證據
    ，此項證據，當事人無從直接對於原供述者加以詰問，以擔
    保其真實性，法院亦無從直接接觸證人而審酌其證言之憑信
    性，違背直接審理及言詞審理之原則，故除具有必要性及信
    用性情況之除外者外，原則上不認其有許容性，自不具證據
    能力。被告之辯護人於本院審理時，對於證人黃琪登於警詢
    及檢察事務官訊問時所為之供述，認屬傳聞證據而無證據能
    力（見本院卷第104頁），本院審酌證人黃琪登於警詢及檢
    察事務官（下稱檢事官）訊問時證述之內容與其於偵查及原
    審審理證述情節大致相同，欠缺證明犯罪事實之必要性，復
    無傳聞證據例外可為證據之情形，應認證人黃琪登於警詢及
    檢事官訊問時之供述，依法無證據能力。
　㈡證人丁○○於檢事官訊問時（108年3月19日）之供述有證據能力 　　　　　　　　　　　　
    按被告以外之人於審判中有死亡或身心障礙致記憶喪失或無
    法陳述之情形者，其於檢事官調查中所為之陳述，經證明具
    有可信之特別情況，且為證明犯罪事實之存否所必要者，得
    為證據，刑事訴訟法第159 條之3 第1 款、第2 款定有明文
    。經查，證人丁○○已於109 年1 月23日死亡，有戶籍資料在
    卷可查（見原審卷第115 至116 頁），已無法在法院接受當
    事人交互詰問，又其於檢事官詢問時未直接面對被告乙○○，
    較不受他人干預，且是在距離本案發生之時間較近、記憶尚
    屬清楚之情況下直接作成，與事實應較接近，且是描述目睹
    之情形較無時間或動機去編造事實，客觀上應具有較可信之
    特別情況，並為證明被告犯罪事實存否所必要，觀察證人丁○○於檢事官詢問時之外部附隨環境與條件，足認證人丁○○於
    檢事官詢問之陳述均已具備信用性之情況保障而有證據能力
    。
二、按被告以外之人於審判外之言詞或書面陳述，除法律有規定
    者外，不得作為證據，刑事訴訟法第159 條第1 項固有明文
    ；惟被告以外之人於審判外之陳述，雖不符同法第159 條之
    1 至之4 規定，而經當事人於審判程序同意作為證據，法院
    審酌該言詞陳述或書面陳述作成時之情況，認為適當者，亦
    得為證據；當事人、代理人或辯護人於法院調查證據時，知
    有第159 條第1 項不得為證據之情形，而未於言詞辯論終結
    前聲明異議者，視為有前項之同意，同法第159 條之5 亦定
    有明文。除上開證人之供述證據外，本件公訴人、被告及其
    辯護人於本院準備程序中（見本院卷第104頁），均不爭執
    本院所引用其餘被告以外之人於審判外之供述證據之證據能
    力，且於本院言詞辯論終結前亦均未聲明異議，本院審酌該
    等供述證據作成之情況，認均無不適當情事，是依前開規定
    ，均有證據能力。至於本判決所引用之非供述證據部分，與
    本案待證事實均有關連性，亦無證據證明係實施刑事訴訟程
    序之公務員以不法方式所取得，依刑事訴訟法第158 條之4 
    之反面解釋，當有證據能力，復於本院審理時，提示並告以
    要旨，使當事人充分表示意見，自得為證據使用。
貳、本院認定犯罪事實之證據及理由
一、訊據被告矢口否認有於犯罪事實欄一所示時、地參與毆打告
    訴人李政祥之犯行，辯稱：我當時並未與段禹晨等人前往荷
    顯宮，更沒有持鋁棒毆打告訴人頭部及四肢等語，辯護人則
    以告訴人於歷審中均未指認被告於案發時在場或有毆打告訴
    人之行為，且卷內無任何非供述證據證明被告於案發時在場
    或有毆打告訴人之行為，證人黃琪登、丁○○前後有矛盾並存
    有明顯瑕疵之供述，自不得作為認定被告有罪之依據等語 
    。經查：
  ㈠告訴人於犯罪事實欄所示時、地遭人毆打致受重傷之事實
　⒈告訴人與證人黃琪登於105 年3 月14日一起施用不詳毒品，
    嗣後在荷顯宮遭人毆打，受有顱內出血併意識喪失、頭皮擦
    傷、左臉頰挫傷、左耳後挫傷、左側上臂挫傷、左上背挫傷
    、左後腰挫傷、左側膝部挫傷、右掌挫傷及右上臂挫傷等情
    ，業據證人即告訴人於警詢、偵訊及臺灣桃園地方法院少年
    法庭法官訊問時證述明確（見偵字第12743 號卷第22至24頁
    、第77至79頁、第107 至108 頁、第160 至162 頁，臺灣桃
    園地方法院107 年少調尋字第2 號卷第69頁反面至第71頁）
    ，核與證人黃琪登於警詢、偵訊及原審審理時及證人丁○○於
    檢事官詢問及臺灣桃園地方法院少年法庭法官訊問時、許任
    旻於偵  訊時之證述情節大致相符（見偵字第12743 號卷第
    29頁、第152 至155 頁、第163 頁、第177 頁反面，偵字第
    22484 號卷第30至34頁，臺灣桃園地方法院107年虞調尋字
    第1 號卷第94至95頁、第112 至113 頁，原審訴字卷第123 
    至126 頁），並有沙爾德聖保祿修女會醫療財團法人聖保祿
    醫院（下稱聖保祿醫院）診斷證明書、現場照片、車籍資料
    、租賃契約書、身分證影本、告訴人傷勢照片及監視器錄影
    畫面在卷可稽（見偵字第12743 號卷第44至45頁、第47至50
    頁、54至60頁、第63至65頁、第89至93頁、第143 頁）
　⒉告訴人嗣經診斷受有頭部外傷左側頂葉腦內出血併頂葉功能
    異常、語言表達障礙、反應緩慢、理解力障礙、外傷性癲癇
    ，大腦皮質功能異常，屬無法治癒狀態，日常生活需旁人協
    助照料，且業於106 年11月20日經臺灣新北地方法院（下稱
    新北地院）以106 年度輔宣字第46號民事裁定宣告告訴人為
    受監護宣告之人等情，據告訴人母親丙○○陳述在卷（見原審
    訴字卷第192 頁），並有新光醫療財團法人新光吳火獅紀念
    醫院（下稱新光醫院）乙種診斷證明書、106 年9 月9 日（
    105）新醫醫字第1703號、106 年12月15日（106 ）新醫醫
    字第2487號函附病歷摘要記錄及上開民事裁定在卷可稽（見
    他字卷第25至27頁，偵字第12743號卷第145 至146 頁、第1
    92 頁，偵續卷第12頁），被告對於告訴人目前受有重傷乙
    節亦不爭執 （見本院卷第96頁），則告訴人於犯罪事實欄
    一所示時、地遭人毆打致受重傷之事實，應堪認定。
　㈡被告有於犯罪事實欄一所示時、地參與毆打告訴人之事實　
  ⒈證人黃琪登之證述
　⑴證人黃琪登於偵查中之證述
　　蘇奕勳、段禹晨當日分別駕車搭載告訴人、被告、張家誠及
    丁○○等人一起前往荷顯宮。被告、蘇奕勳、丁○○於105 年3 
    月15日凌晨0 時許，在荷顯宮前，經段禹晨之指揮，分持鋁
    棒毆打告訴人，約7、8 分鐘後始罷手離去。嗣黃琪登、許
    任旻見狀方將告訴人送醫急救等事實，業據證人黃琪登於偵
    訊時證述明確（見偵字第12743 號卷153 至155 頁、第163
    至166 頁、第183至185 頁）。
　⑵證人黃琪登於原審審理時之證述
　　證人黃琪登於原審審理中證稱：「（問：甲○○在105 年3 月
    15日零時在桃園區大有路946 巷60號的荷顯宮前面遭毆打時
    ，你有無在場？）有。」、「（問：你跟甲○○是如何到荷顯
    宮？）段禹晨和蘇奕勳叫甲○○上另外一台車，我跟許任旻開
    車在後面，後來下車打人的是在庭的乙○○及丁○○」、「（問
    ：毆打哪些部位？）有些打頭，甲○○要保護他的頭，所以他
    的手也被打到。」、「（問:…你之前在偵訊中稱，乙○○等人
    毆打甲○○是鋁棒？）有鋁棒…我之前記得比較清楚。」「（
    問：甲○○遭毆打時是站立還是躺
    下？）一開始是站立，後來是被打到在地上」等語明確（見
    原審訴字卷第123 至126 頁）。
　⒉證人丁○○之證述
　⑴證人丁○○於108年3月19日檢事官訊問時之證述
　　證人丁○○於檢事官詢問時證稱：「（問：是否認識陳冠宇？
    認識多久？關係？）認識，認識很多年了，我們之前是國中
    同學」、「（問：抵達顯荷宮後，發生了什麼事？）我、段
    禹晨、張家誠、蘇奕勳、陳冠宇先跟甲○○發生口角，之後我
    們…就開始毆打他」、「（問：你於107年5月30日在臺灣桃
    園地方法院107年度少調尋字第2 號案件調查庭中當庭認罪
    ，並證稱被告陳冠宇、另案被告段宇晨、張家誠、蘇奕勳皆
    為毆打告訴人甲○○共犯，是否如此？）對．．．． 我能確定我
    、蘇奕勳、段禹晨、陳冠宇一定有打」、「（問：被告陳冠
    宇如何毆打甲○○？有無拿武器？毆打哪裡？）陳冠宇拿鋁棒
    ，我不確定他打哪裡，但我確定陳冠宇有拿鋁棒打甲○○」等
    語（見偵續卷第82頁反面至第83頁）。
　⑵證人丁○○於107年5月1日及同年月30日臺灣桃園地方法院少年
    法庭訊問時之證述
　①證人丁○○於於107年5月1日臺灣桃園地方法院少年法庭訊問時
    供稱：「（問：到荷顯宮發生什麼事？）蘇奕勳先跟 甲○○
    講說為什麼帶黃琪登去吸毒，之後蘇奕勳就動手了 ，蘇奕
    勳拿球棒打甲○○」、「（問：你跟其他人呢？）我跟陳冠宇
    也有打」、「（問：陳冠宇何時出現的？）我們在藝文特區
    碰面時，他就已經坐在蘇奕勳車上」等語（見臺灣桃園地方
    法院107 年虞調尋字第1 號卷第94頁反面）。
  ②證人丁○○於於107年5月30日臺灣桃園地方法院少年法庭訊問
    時供稱：「在場的人就是我們5個，有去的就是同案的這些
    人，甲○○倒地的時候，真的確實過去的人只有蘇奕勳，就是
    蘇奕勳一直打，我們才上去攔，其實甲○○還沒倒地之前大家
    都有動手」、「（問：大家是指誰？）我 、段禹晨、蘇奕
    勳、陳冠宇、張家誠」、「．．．．我不清楚黃琪登找段禹晨跟
    蘇奕勳要做什麼，段禹晨找我們，包括我、陳冠宇、張家誠
    ，我們3個人是段禹晨找來的」、「（問：究竟持棍棒的有
    哪些人？）我的棍棒是從車上拿的，蘇奕勳跟陳冠宇也有拿
    」、「（問：所以是否是你、蘇奕勳、陳冠宇拿棍棒毆打甲○○的？）對」等語（見臺灣桃園地方法院107 年虞調尋字第
    1 號卷第113至114頁）。 
  ⒊參諸證人黃琪登與丁○○上開證述，被告有與丁○○、段禹晨、
    張家誠、蘇奕勳一同前往荷顯宮，並且與蘇奕勳、丁○○持鋁
    棒毆打告訴人乙節互核屬實，具有可信性，被告確有參與犯
    罪事實欄一所示犯行，自堪認定。
  ㈢被告及其辯護人所辯不足採之理由　　
  ⒈證人黃琪登罹患精神疾病並且吸毒其記憶不清楚云云
　　被告雖辯稱黃琪登患有躁鬱症，並吸食致幻性俗稱「郵票」
    毒品，且就張家誠有無在場證詞反覆，其證述不可採云云，
    然證人黃琪登於原審審理中證稱：「（你當時施用毒品後意
    識是否清楚？）被打的景象記得很清楚，有被嚇到，其他模
    糊。（你指的被打的景象為何？）他們請甲○○下車，我是
    後來才下車，我記得我是最後一台到達現場，我下車後站在
    原地，聽到他們有先跟甲○○說一些話，後來就打他，用棍
    棒打，人本來是站立的打到倒在地上，又繼續打。（你有無
    具體看到乙○○如何攻擊甲○○？）他手上有武器，但他攻
    擊甲○○哪個部位我不清楚，因為人蠻多的」等語（見本院
    訴字卷第125 頁），參以證人即告訴人於偵訊時證稱：「我
    們（指告訴人及黃琪登）施用『郵票』…等幻覺結束之後，
    才開車回桃園」等語（見偵字第12743 號卷第107 頁），足
    見證人黃琪登至荷顯宮時已可正常駕車，並無幻覺之情形，
    且因目擊告訴人遭人毆打之慘狀而對案發時景象印象深刻，
    又觀諸證人黃琪登於偵訊時及原審審理時之歷次證述前後一
    致證稱被告在場參與傷害告訴人，並具體描述案發情形，自
    難認證人黃琪登指認被告在場乙節係悖於事實而純屬幻想，
    亦難僅以證人黃琪登就張家誠是否在場之證詞略有歧異即認
    其證述被告在場乙節不可採。
  ⒉證人丁○○前後供述不一有瑕疵可信性不足云云
　　被告辯稱證人丁○○於警詢未證稱被告在場，於案發後2 年
    於臺灣桃園地方法院少年法庭始證稱被告在場，應係急於與
    告訴人和解方為虛偽陳述云云，然查：
　⑴證人丁○○於107年5月1日在臺灣桃園地方法院少年法庭訊問時
    之證述，當時告訴人及其法定代理人、告訴代理人均未在場
    ，此有訊問筆錄在卷可參（見臺灣桃園地方法院107 年虞調
    尋字第1 號卷第93至96頁）。證人丁○○之法定代理人亦供稱
    不知證人丁○○有涉入此案（見臺灣桃園地方法院107 年虞調
    尋字第1 號卷第95頁反面）， 而證人丁○○亦供承案發後從
    未去關心告訴人等情（見臺灣桃園地方法院107 年虞調尋字
    第1 號卷第95頁反面），是以，證人丁○○於107年5月1日尚
    未與告訴人談論和解事宜之時，即供出被告確有參與毆打告
    訴人乙節，自難認有想與告訴人和解而有偏頗陳述之動機。
    再者，參以證人丁○○於107年5月30日在臺灣桃園地方法院少
    年法庭訊問時之證述，丁○○非僅供出被告有持球棒參與毆打
    告訴人之犯行，對於自己亦有持球棒毆打告訴人之犯行亦全
    盤供出，並未將毆打告訴人之責任全推由被告或其他共犯承
    擔，益發顯示證人丁○○於該日陳述確屬中立客觀而無推諉卸
    責之情形。　
  ⑵另證人丁○○於檢事官詢問時證稱：「（是否認識陳冠宇？認
    識多久？關係？）認識，認識很多年了，我們之前是國中同
    學」等語（見偵續卷第82頁反面），足見證人丁○○與被告間
    無何怨仇嫌隙，其實無設詞構陷被告之理。又證人身兼刑事
    被告身分，衡情為顧及自身利害關係，或刻意對所經歷事件
    之陳述調整修飾，或因驚恐害怕致陳述細節稍有顛倒錯亂之
    情形，亦無悖於常情，證人丁○○於警詢時係否認參與傷害告
    訴人（見12743 號偵卷第15頁），而於臺灣桃園地方法院少
    年法庭審理時始承認犯罪，並證述被告參與傷害告訴人，依
    上開說明，證人丁○○於警詢時應係顧及自身利害關係而否認
    參與傷害告訴人且未照實證述被告有無在場，自難以證人丁○○於檢事官詢問及本院少年法庭訊問時之證述與其於警詢證
    述不符，即認證人丁○○有關被告在場參與傷害告訴人之證述
    不可採。
  ⒊不足為有利於被告認定之證據
　⑴告訴人於偵訊時雖未指認被告在場（見他字卷第11頁），然
    查，告訴人因頭部受傷，而受有左側頂葉腦內出血併頂葉功
    能異常、語言表達障礙、反應緩慢、理解力障礙等傷害，且
    告訴人業於106 年11月20日經新北地院裁定宣告告訴人為受
    監護宣告之人等情已見前述，自難期待告訴人就實際發生過
    程能為完全正確之陳述，尚難以告訴人未指認被告在場即逕
    認被告並未在場參與傷害告訴人，告訴人上開證述不足為有
    利被告認定之證據。
  ⑵證人蘇奕勳於警詢、偵訊及原審審理中雖未證稱被告在場，
    並證稱無印象被告有無前往荷顯宮；證人段禹晨亦證稱被告
    未前往荷顯宮云云（見他字卷第21頁，偵字第12743 號卷第
    3 頁反面至第4 頁、第100 至103 頁，偵字第22484 號卷第
    39頁，原審訴字卷第191 頁），然證人黃琪登、丁○○已明確
    證稱被告在場參與傷害告訴人，已如前述，且觀諸蘇奕勳歷
    次證述，至多亦僅承認自己有持鋁棒毆打告訴人之手腳之事
    實，惟關於本案有無共犯、共犯人別。與自己或共犯有無毆
    打告訴人頭部等情，始終否認或避重就輕，段禹晨亦否認在
    場指揮，顯有隱匿自身犯罪及迴護共犯之情形，其等供證之
    憑信性實屬有疑，則證人蘇奕勳及段禹晨此部分之證述，並
    不足採為有利被告認定。
  ㈣告訴人因被告傷害行為致重傷之因果關係
　　告訴人案發後受有頭部外傷左側頂葉腦內出血併頂葉功能異
    常、語言表達障礙、反應緩慢、理解力障礙、外傷性癲癇，
    大腦皮質功能異常，屬無法治癒狀態，日常生活需旁人協助
    照料，告訴人嗣於106 年11月20日經新北地院裁定宣告告訴
    人為受監護宣告之人乙節已見前述，堪認告訴人所受傷害確
    屬刑法第10條所稱其他於健康有重大不治之傷害，而達重傷
    害之結果，並有告訴人新光醫院主治醫師病歷摘要紀錄在卷
    可稽（見偵續卷第12頁）。此外，雖聖保祿醫院曾表示告訴
    人所受傷害為顱內出血，尚不至重大神經學損傷程度，但有
    可能輕微長期神經不適，需門診追蹤等情，有聖保祿醫院10
    5 年9 月5 日桃聖業字第1050000258號函可稽（見偵字第12
    743 號卷第120 頁），惟告訴人於案發當日即105 年3 月15
    日即至聖保祿醫院急診入加護病房，經診斷受有顱內出血併
    意識喪失等傷害，且於3 日後即105 年3 月18日轉院至新光
    醫院住院治療至同年月21日，經診斷受有上開頭部外傷左側
    頂葉腦內出血併頂葉功能異常等傷害，可知聖保祿醫院上開
    函文結論應係依據告訴人受傷後前3 天（105 年3 月15日至
    17日）之狀況所得，但衡諸常情，病情或傷勢程度常會隨著
    時間而變化，並不能以最初之症狀或研判作為唯一標準，因
    此至多僅能將該聖保祿醫院函文之意見作為告訴人受傷前3 
    日傷勢狀況之依據，而不能據以認定新光醫院之診斷有誤或
    告訴人根本沒有受有重傷害之結果。被告雖爭執告訴人重傷
    害之結果與傷害行為之因果關係云云（見本院卷第 96頁）
    ，然上開傷害係告訴人遭被告等人毆打所致，業據告訴人於
    偵訊時證述明確（見偵字第12743 號卷第78頁、第161 頁）
    ，又告訴人於案發當日即105 年3 月15日即至聖保祿醫院急
    診入加護病房，經診斷受有顱內出血併意識喪失之傷害，且
    於3 日後即105 年3 月18日至21日至新光醫院住院治療，經
    診受有上開頭部外傷左側頂葉腦內出血併頂葉功能異常等傷
    害等情，業如前述，由告訴人受傷後就醫歷程以觀，可知告
    訴人受傷後，立即持續無間斷的先後至聖保祿醫院及新光醫
    院就醫，時間連續相密接，且被告與共犯係持鋁棒或徒手毆
    打告訴人頭部等處，核與告訴人受有頭部等處傷害大致相符
    ，並有聖保祿醫院、新光醫院診斷證明書及告訴人傷勢照片
    在卷可佐（見偵字第12743 號卷第88至93頁、第143 頁），
    足見告訴人所受之重傷害結果確係因被告與共犯持鋁棒或徒
    手共同毆打所致，並非告訴人本有腦部宿疾或於受有本案傷
    害後有另受其他傷害所致，從而，被告共同傷害告訴人，與
    告訴人受重傷害結果間有相當因果關係，洵堪認定。
　㈤被告主觀犯意之認定　
  ⒈按刑法上之傷害致重傷係結果犯，如多數人下手毆打，本有
    犯意之聯絡，即屬共同正犯，對於共犯間之實行行為，既互
    相利用，就傷害之結果，自應同負責任；因加重結果犯對於
    加重結果之發生，並無主觀上之犯意可言，故共犯中一人或
    數人所引起之加重結果，其他之人應否同負加重結果之全部
    刑責，端視其就此加重結果之發生，於客觀情形能否預見，
    而非以各共犯之間，主觀上對於加重結果之發生，有無犯意
    之聯絡為斷。而傷害之結果，既係共犯合同行為所致，無論
    係何人所加之傷，在共犯間均應負全部之責，並無分別何部
    分之傷孰為下手之人之必要。
　⒉經查，被告與蘇奕勳、張家誠、段禹晨、丁○○於案發時、地
    ，在段禹晨指揮下，由被告、蘇奕勳、丁○○分持鋁棒，張家
    誠徒手，共同毆打告訴人之頭部、四肢及身體等處，蘇奕勳
    更持不明手槍敲擊告訴人頭部已流血之傷口，而頭部乃身體
    之要害部位，職司五官及四肢之神經功能，以鋁棒或拳頭猛
    力毆擊他人頭部，可能直接重創腦部而影響大腦功能，導致
    五官、四肢無法正常運作等重傷害，此為眾所週知之事，被
    告竟仍基於普通傷害之犯意，由自己或任由共犯等人，以鋁
    棒或徒手毆擊告訴人頭部，依渠等出手教訓告訴人之緣由及
    隨後即罷手等情以觀，則雖可認定其等並無致告訴人前揭重
    傷害結果之直接故意，或主觀上對告訴人之重傷害結果有所
    預見而與本意無違，然其對於告訴人之重傷害，於客觀上仍
    均屬可能預見。而告訴人因頭部傷勢導致健康有重大不治傷
    害之重傷害結果，亦確係因被告與共犯持鋁棒或徒手共同毆
    打所致，有相當因果關係，已如前述。準此，依客觀情形而
    言，被告共同實施傷害行為時，對於可能造成告訴人重傷害
    之結果應能預見，致發生告訴人受有重傷害之加重結果，且
    渠等共同傷害之行為與告訴人之重傷害結果間亦有相當因果
    關係，自應就共同傷害致重傷行為負其刑責。
二、綜上所述，本案事證明確，被告及其辯護人所辯均無足採，
    被告犯行堪以認定，應依法論科。
參、論罪科刑
一、無新舊法比較之問題
　　按行為後法律有無變更，端視所適用處罰之成罪或科刑條件
    之實質內容，修正前後法律所定要件有無不同而斷。若新、
    舊法之條文內容雖有所修正，然其修正無關乎要件內容之不
    同或處罰之輕重，而僅為文字、文義之修正或原有實務見解
    、法理之明文化，或僅條次之移列等無關有利或不利於行為
    人，則非屬該條所指之法律有變更，自不生新舊法比較之問
    題，而應依一般法律適用原則，適用裁判時法。經查，被告
    行為後，刑法第277 條雖於108 年5 月29日修正公布，並自
    同年月31日起施行，然僅修正第1 項，本案應適用之同條第
    2 項規定僅標點符號修正，原條文及法定刑度並未修正，故
    無新舊法比較之問題，依上開說明，應依一般法律適用原則
    ，適用現行刑法。
二、核被告所為，係犯刑法第277 條第2 項後段之傷害致人重傷
    罪。被告與蘇奕勳、張家誠、段禹晨及丁○○有共同行為分擔
    ，且對於重傷害結果之發生，於客觀上皆能預見，已如前述
    ，應論以共同正犯。另共同正犯丁○○於案發時雖為未滿18歲
    之少年，但與其共同實施犯罪之被告於行為時，亦僅有19歲
    ，未滿20歲，非屬成年人，自無兒童及少年福利與權益保障
    法第112 條第1 項前段規定之適用，附此敘明。
肆、上訴駁回之理由
一、原審本於同上見解，認被告罪證明確，適用刑法第277條第2
    項後段之規定，並審酌被告與告訴人並不熟識，僅因懷疑告
    訴人引誘友人黃琪登吸毒，竟未思以和平方式解除疑慮與不
    滿，竟與共犯蘇奕勳、段禹晨、丁○○共同以鋁棒或徒手方式
    毆打告訴人含頭部在內之身體部位，致其因頭部外傷導致健
    康有重大不治傷害之重傷害結果，對於告訴人及其家屬之身
    心造成永久、莫大創痛，所為誠屬不該，又被告於犯後矢口
    否認犯行，犯後態度非佳，迄亦未與告訴人達成和解，兼衡
    被告犯罪之動機、目的、手段，及其品性、生活狀況及智識
    程度等一切情狀，量處有期徒刑6年2月，並說明扣案物不予
    沒收之理由。經核原審之認事用法均無違誤，量刑亦屬妥適
    。
二、被告上訴意旨，仍執前詞，辯稱其並無到場參與毆打告訴人
    以及證人黃琪登、丁○○之供述有瑕疵及欠缺補強證據，而為
    無罪答辯等語。惟本案除有共犯丁○○之自白外，復有證人黃
    琪登之供述予以補強，已如前述，被告所辯業經本院一一論
    駁如前，被告上訴意旨所指各節，均難認為有理由，俱應予
    以駁回。
據上論斷，應依刑事訴訟法第368條，判決如主文。
本案經檢察官葉益發提起公訴，檢察官施清火到庭執行職務。
中　　華　　民　　國　　110 　年　　1 　　月　　27　　日
                  刑事第十二庭  審判長法　官  陳如玲　　
                                      法　官  郭惠玲
                                      法　官  廖建瑜
以上正本證明與原本無異。
如不服本判決，應於收受送達後20日內向本院提出上訴書狀，其
未敘述上訴之理由者並得於提起上訴後20日內向本院補提理由書
（均須按他造當事人之人數附繕本）「切勿逕送上級法院」。
                                      書記官  邵佩均
中　　華　　民　　國　　110 　年　　1 　　月　　27　　日